【裁判字號】    91,小上,26
【裁判日期】    920122
【裁判案由】    給付電信費
【裁判全文】
臺灣屏東地方法院民事判決  九十一年度小上字第二六號
    上  訴  人  遠傳電信股份有限公司
    法定代理人  乙○○
    訴訟代理人  丙○○
                甲○○
    被上訴人    丁○○
右當事人間請求給付電信費事件，上訴人對於民國九十一年八月五日本院屏東簡易庭
九十一年度屏小字第一二七號判決提起上訴，本院判決如左：
    主      文
原判決廢棄。
被上訴人應給付上訴人新台幣萬伍仟零貳拾元，及民國九十一年二月二十三日起
至清償日止，按週年利率百分之五計算之利息。
第一、二審兩審訴訟費用新臺幣壹仟伍佰陸拾貳元由被上訴人負擔。
    事實及理由
一、上訴人主張：被上訴人於民國九十年六月間向上訴人申請租用行動電話門號，電
    話號碼分別為0000000000號、0000000000號（下稱系爭行
    動電話門號），供其發話及收話服務，並約定被上訴人應依上訴人寄發之月帳單
    所定之期限及方式繳納費用，詎被上訴人至九十年七月二十七日止，共積欠電信
    費新台幣（下同）三萬五千零二十三元，未按期繳納，依約上訴人得予以停話並
    請求前開費用，並提起本件訴訟，而經原審判決上訴人敗訴，然被上訴人確實已
    取得系爭行動電話門號之事實，業經上訴人於原審提出行動電話服務申請書二件
    （下稱該二份申請書）為證，且各該申請書第十二欄所記載：「本人已領取遠傳
    易通卡．．．」之條款，並均經被上訴人審閱無誤後簽名同意，依舉證責任分配
    之原則，自應由被上訴人反證其未領取系爭行動電話門號而簽名於申請書上之事
    實，原審竟認為上訴人未舉證證明已交付系爭行動電話門號之事實，顯然違背舉
    證責任之法則，自屬判決違背法令等語。並聲明求為判決如主文所示。
二、被上訴人則以：被上訴人雖曾向上訴人聲請租用系爭行動電話門號，並在該二份
    申請書申請人簽章欄內簽名同意，但當時因需另支付申辦系爭行動電話之保證金
    一千二百元，無力繳交而作罷，所以並未領取系爭行動電話門號，且申請當時並
    未提供身份證影本，該二份申請書上之身分證影本係遺失無效之身分證，係他人
    以其遺失無效之身分證去冒名申請，況該二份申請書第十二欄內亦記載需本人同
    意簽約繳付保證金後，方可領卡。又該二份申請書第十三欄為銷售人員聯絡簽章
    處，然並未有銷售人員之簽章，且該二份申請書又係舊式之申請契約書，故本件
    契約應為無效等語，資為抗辯。並聲明求為判決駁回上訴。
三、按對於小額程序之第一審裁判，得上訴或抗告於管轄之地方法院，其審判以合議
    行之，對於前項第一審裁判之上訴或抗告，非以其違背法令為理由，不得為之，
    民事訴訟法第四百三十六條之二十四定有明文。判決不適用法規或適用不當者，
    為違背法令，同法第四百六十八條定有明文，並於小額事件之上訴程序準用之（
    同法第四百三十六條之三十二第二項參照）。本件上訴人主張系爭行動電話門號
    申請書第十二欄記載：「本人已領取遠傳易通卡（即ＳＩＭ卡）．．．」等語，
    並均經被上訴人審閱無誤後簽名同意之事實，業經上訴人提出該申請書附卷為證
    ，並為被上訴人所不爭執，應堪信為真實。被上訴人雖否認有領取系爭行動電話
    門號，惟前開申請書第十二欄載明：「本人已領取遠傳易通卡（即ＳＩＭ卡）．
    ．」等語，且經被上訴人審閱無誤後簽名同意，而ＳＩＭ卡為手機門號之身分證
    ，取得ＳＩＭ卡即已取得手機門號，準此足證明被上訴人於領的ＳＩＭ卡時即領
    取系爭行動電話門號，依舉證責任分配之原則，自應由被上訴人就其未領取系爭
    行動電話門號，而簽名於申請書之變態事實，舉證以實其說。原審竟認為上訴人
    未舉證證明已交付系爭行動電話門號之事實，即有判決違背舉證責任之法則，自
    屬判決違背法令。上訴人據此提起小額訴訟之第二審上訴，應為合法。
四、上訴人主張被上訴人於九十年六月間向上訴人申請租用系爭行動電話門號，至九
    十年七月二十七日止，共積欠電信費三萬五千零二十三元之事實，業經其提出該
    二份申請書、電信費帳單及收費明細等件為證，惟被上訴人則否認其有領取系爭
    行動電話門號，並以前詞置辯，經查：
  (一)被上訴人曾向上訴人申請租用系爭行動電話門號，且於該二份申請書第十二欄申
    請人簽章欄中簽名同意並加蓋指印等情，已為被上訴人所自認，則依被上訴人審
    閱後簽名蓋指印同意之該二份申請書第十二欄所記載：「本人已領取遠傳易通卡
    （即ＳＩＭ卡）．．．」之條款，及徵諸現今電信業者為擴展業績，爭取客戶，
    常推出辦門號（即ＳＩＭ卡）送行動電話（俗稱手機）之優惠方案，並且為使申
    請者能立即使用門號及行動電話，通常均將門號及行動電話於申辦當時一併交付
    於申請者，然後再將申請者所填寫之申請書送交予電信業者，由電信業者以電話
    查詢申請者之資力及各方面之條件是否符合，若符合申請條件，再由電信業者將
    申請者所申辦之門號解碼，由申請者將門號裝入行動電話中進行通話，至於申請
    者是否以申請時所交付之行動電話來進行通話，抑或另以其他廠牌之行動電話來
    進行通話，則非電信業者所問等情，且參諸該二份申請書上所留存之聯絡電話：
    （○八）0000000，為被上訴人之聯絡電話號碼，復為被上訴人所自認，
    足見被上訴人於申請時應已領取系爭行動電話門號無誤。
  (二)雖被上訴人辯稱其並未領取系爭行動電話門號云云，惟查，依申請書第十二欄所
    記載：「．．．本人同意於簽約時繳付的保證金新台幣二千四百元整，在依約終
    止後九十天內由遠傳電信股份有限公司以禁止背書轉讓之支票將保證金無息退還
    予本人。．．．．另保證金之退還將因客戶選擇使用服務方案之不同，而有若干
    之限制。」等語，足認申請書第十二欄並未記載需本人同意簽約繳付保證金後，
    方可領取門號等文字，是被上訴人是否繳納保證金，與其是否領取系爭行動電話
    門號並無必然之關係。又觀諸該二份申請書第十四欄均有遠傳電信明記有限公司
    之印章加蓋其上，亦未如被上訴人所辯申請書上並無銷售人員之簽章云云。至被
    上訴人抗辯其本人並未提供身份證影本，申請書上為遺失無效之身分證影本，係
    他人以其遺失無效之身分證去冒名申請云云，然查該二份申請書上第十二欄之簽
    名及指印均係被上訴人本人所為，已為被上訴人所自認，則該已有被上訴人簽名
    蓋指印之二份申請書，應不可能再輾轉他處由他人持以再重複申請，更何況持以
    再重複申請之他人，亦必須要同時拾獲被上訴人已遺失無效之身分證，依常理判
    斷，此種情形發生之機率，幾乎微乎其微，被上訴人所辯顯然不合常情。再者，
    依本件行動電話服務契約第一．一條約定：「客戶申請時應填具申請書、繳交保
    證金並出示國民身份證正本。．．．本公司得依客戶個別情況同意免除提供前開
    之一或全部資訊。」等語，亦足見被上訴人於申請時是否提供身份證影本，並非
    本件契約成立之必要之點。另上訴人雖係以舊式之契約申請書與被上訴人簽立本
    件契約，然該舊式契約申請書所定之約款，經核並無民法第二百四十七條之一所
    列定型化契約條款無效之情形，上訴人以該舊式之契約申請書與被上訴人所簽立
    之本件契約，應認仍屬有效。被上訴人之前開辯稱均不足採。
  (三)末查系爭行動電話門號與被上訴人家用電話號碼間雖未曾有何通聯紀錄，有上訴
    人於原審提出之通話收費明細數件為證，且為被上訴人所不爭執，然揆諸目前行
    動電話之使用率非常普及，行動電話門號之申請者於申請取得行動電話門號後，
    交由其親朋好友使用之情形，亦屢見不鮮，因此，系爭行動電話門號於被上訴人
    申請取得後，未必須由其本人親自使用，上開事證亦不足以證明被上訴人未領取
    系爭行動電話門號。
五、綜上，上訴人訴請被上訴人給付三萬五千零二十三元，及自起訴狀繕本送達翌日
    （九十一年二月二十三日）起至清償日止，按年息百分之五計之利息，於法有據
    ，應予准許；原審判決以上訴人未舉證證明被上訴人已領取系爭行動電話門號為
    由，因而為上訴人敗訴之判決，容有未洽，上訴意旨，指摘原判決不當，求予廢
    棄改判如上訴聲明之請求，為有理由。自應由本院將原判決廢棄改判如主文所示
    。
六、本件應支出之訴訟費用，除第一審之訴訟費用外，另包括第二審裁判費五百七十
    九元與送達費用二百八十二元，確定如主文第三項所示之金額，應由被上訴人負
    擔，附此敘明。
七、據上論結，本件上訴為有理由，依民事訴訟法第四百三十六條之三十二第二項、
    第四百五十條、第四百三十六條之十九第一項、第七十八條，判決如主文。
中      華      民      國    九十二    年      一      月    二十二    日
                                    臺灣屏東地方法院民事第二庭
~B審判長法官  阮世賢
~B法      官  胡晏彰
~B法      官  王炳人
右為正本係照原本作成。
本件不得上訴。
~B法院書記官  黃秀梅
中      華      民      國    九十二    年      一      月    二十二    日


司法院資訊處製作；財團法人民間司法改革基金會備份。
